【裁判字號】    89,自,1013
【裁判日期】    891229
【裁判案由】    侵占
【裁判全文】
臺灣臺中地方法院刑事裁定                        八十九年度自字第一一三號
    自  訴  人  丙○○
    被      告  甲○○
                乙○○
右列被告因侵占案件，經自訴人提起自訴，本院裁定如左：
    主  文
自訴駁回。
    理  由
一、本件自訴意旨略以：自訴人原任職麗冠實業股份有限公司（下簡稱麗冠公司）擔
    任副理，於民國（下同）八十九年十一月二十四日辦理離職，公司指派謝文國經
    理、林大淇副理前來作業務交接，另派會計林妙螢前來清點公司所發交之文具及
    個人配置之物品，於當日下午完成離職交接作業，自訴人也於當日下午五時三十
    分依規定離職，並取得勞保資料。同年十二月五日麗冠公司應給付自訴人前月之
    薪資，惟公司之負責人即被告甲○○及主辦會計即被告乙○○，並未將自訴人應
    得之薪資匯入自訴人之帳戶，因認被告二人共同涉犯刑法上之侵占罪嫌等語。
二、按法院或受命法官於自訴案件第一次審判期日前訊問及調查結果，如認為案件有
    刑事訴訟法第二百五十二條至第二百五十四條之情形者，得以裁定駁回其自訴，
    同法第三百二十六條第三項定有明文。次按刑法上之侵占罪，係以易持有為所有
    ，為其構成要件，換言之，即該經自訴人指為遭侵占之物品，須係自訴人所有而
    在被告二人持有之中，被告二人將之據為己有，始會構成刑法上之侵占罪，苟尚
    非自訴人之財產，則無易持有為所有之問題，自無由構成侵占罪。經查：本件從
    自訴人之自訴意旨觀之，其係主張其應得之薪資，被告等二人並未依約匯入其帳
    戶，固認被告二人侵占其應得之薪資等語，應無疑問。再者，自訴人之所以可自
    所任職之麗冠公司領取薪資，實係依其與麗冠公司間之僱傭契約之關係，由自訴
    人提供勞務，而由麗冠公司給付報酬，然依民法債編第二章第七節僱傭（即第四
    百八十二條以下）之相關規定，僱傭契約係屬債權契約，受僱人在僱用人給付報
    酬前，僅依約取得報酬給付請求權而已，並非一給付勞務即取得該報酬之所有權
    ，此觀之前開所述之相關規定自明，故而，本件自訴人之前開主張，縱均為真實
    ，於麗冠公司給付「薪資」並由其收受前，尚非其所指之「薪資」部分之所有權
    人，自訴人如確已給付勞務，亦僅取得對於麗冠公司之薪資請求權而已，即充其
    量僅係麗冠公司是否未依約給付薪資而有違約之民事問題，茲自訴人於未收受「
    薪資」前，既非該「薪資」之所有權人，則在刑事上，被告二人自無侵占自訴人
    應得薪資之可言，自無構成刑法上侵占罪可言，是自訴人所主張被告二人未依約
    給付其應得之薪資，縱屬真實，亦非刑法所處罰之侵占行為，故本件應純屬契約
    履行之民事糾紛而已，與侵占之構成要件有間，宜循民事程序決之，自訴人上開
    所指尚有誤會。此外，復查無其他任何積極證據，足資證明被告涉有自訴人所指
    之侵占犯行，應認為被告二人之犯罪嫌疑尚有不足，而有刑事訴訟法第二百五十
    二條第十款之情形，揆諸前開說明，本院自得以裁定駁回其自訴，爰裁定駁回自
    訴人之自訴。末查，本件縱自訴人之前開主張均屬真實，被告二人亦不構成刑法
    上之侵占罪，業如前述，則自訴人聲請訊問證人林妙螢、林大淇、羅秀如、謝文
    國、陳步榮，欲證明其所指被告二人未給付其薪資屬實一節，即核無必要，應併
    予駁回，併予說明。
據上論斷，應依刑事訴訟法第三百二十六條第三項、第二百五十二條第十款，裁定如
主文。
中    華    民    國      八十九      年     十二     月     二十九    日
                                    法  官    李  國  增
右正本證明與原本無異。
如不服本裁定應於送達後五日內向本院提出抗告狀。
                                    書記官
中    華    民    國      八十九      年     十二     月     二十九     日


司法院資訊處製作；財團法人民間司法改革基金會備份。
